臺灣板橋地方法院民事判決　　　　　　　　　　　　　九十三年度婚字第四九四號
　　原　　　告　乙○○
　　被　　　告　甲○
右當事人間請求離婚事件，本院於中華民國九十三年五月十三日言詞辯論終結，判決
如左：
    主    文
准原告與被告離婚。
訴訟費用由被告負擔。
    事實及理由
一、原告主張：兩造為夫妻並育有子女，於民國八十七年五月間共同遷至台北縣板橋
    市○○路二０二巷二一弄八之二號租屋居住，詎被告於八十八年一月間離家出走
    ，獨自搬回雲林老家居住至今，被告離家出走後，不僅未曾回家探視原告母子，
    更未曾負擔任何家計，全由原告獨自扶養子女，因兩造已分居五年多，致兩造已
    無任何感情。為此原告依民法第一０五二條第一項第二項規定訴請離婚等語。並
    聲明：准原告與被告離婚。
二、被告抗辯：被告不同意離婚。被告於八十八年間回南部老家照顧被告的母親，被
    告不是無故離家，被告只要一打電話回家，原告就會掛掉電話。被告回家時，原
    告就趕被告出門，所以被告不好意思再回家。被告每個月收入僅一萬多元，須負
    擔自己及被告的母親生活費及被告母親醫藥費，所以無法拿錢回家給原告母子生
    活云云。並聲明：駁回原告之訴。
三、兩造不爭執之事實：
(一)兩造為夫妻並育有四名子女。有
(二)兩造自八十八年一月間分居至今，且被告分居後未提供生活費予原告。
四、得心證之理由：
(一)按維護人格尊嚴為我國憲法保障人民自由權利之基本理念。又民法親屬編於七十
    四年六月三日修正前，第一千零五十二條就裁判離婚原因，原採列舉主義，迄七
    十四年六月三日修正公布時，於同條增列第二項離婚事由之概括規定「有前項以
    外之重大事由難以維持婚姻者，夫妻之一方，得請求離婚」，其立法本旨，乃以
    同條第一項各款列舉之離婚原因過於嚴格，故增列第二項，即夫妻一方之事由，
    雖不備同條第一項所列各款之要件，祇須按其事由之情節，在客觀上確實難以維
    持婚姻生活者，亦得請求裁判離婚，使夫妻請求裁判離婚之事由較富彈性（最高
    法院七十六年台上字第一六五號判決、同院八十六年三月四日第二次民事庭會議
    決議意旨參照）。
(二)原告主張之事實，業經兩造所生之女兒沈明鳳到庭證稱：「我同意我父母離婚，
    我自國小五年級後就很少看到我父親，因為我父親很少回家，我父親都沒有照顧
    我們也沒有拿錢回家，都是我媽媽照顧我們，就連我媽媽得癌症時也都是自己照
    顧自己，我們很少與爸爸見面，只有清明掃墓才會見面，我們與爸爸都沒有感情
    ，我不清楚我父親住哪裡，平常都沒有聯絡，八十八年一月以後爸爸就沒有再回
    來」等語；
　　又兩造所生之兒子沈明卿亦到庭證稱：「八十八年以前我父親就很少回家，他一
　  回家就是與媽媽吵架，爸爸從我小時候起就沒有拿過任何錢回家，我們的生活費
    都是我媽媽負擔，八十八年一月後爸爸就再也沒有回過家」等語；
    又兩造所生之女兒沈麗珠亦到庭證稱：「八十八年以前我父親就很少回家，平均
    一星期大約回來二天，一回家就是與媽媽吵架，爸爸從我小時候起就沒有拿過任
    何錢回家，我們的生活費及我的學費都是我媽媽負擔，八十八年一月後爸爸就再
    也沒有回過家」等語。
    被告對於三名子女之證詞並不爭執，是以堪信原告主張之事實為真正。
(三)依上開調查，兩造共同生活期間經常爭吵，被告乃經常不回家，後來被告於八十
    八年一月獨自搬回雲林老家居住至今，兩造分居期間，被告未曾提供任何生活費
    予原告，亦未扶養子女，全賴原告獨自維持家計及扶養四名子女，因兩造分居已
    五年多，且彼此無任何互動往來，顯見兩造間之婚姻實已生重大破綻，若任兩造
    間此種危害他方生活之婚姻關係繼續存在，洵與民法上開規定之立法本旨有違，
    是以兩造之婚姻確已達難以維持之程度。從而，原告依民法第一千零五十二條第
    二項之規定訴請離婚，應予准許。
五、訴訟費用負擔之依據：民事訴訟法第七十八條。
中　　　華　　　民　　　國　　九十三　　年　　　五　　　月　　二十七　　日
                                    臺灣板橋地方法院家事法庭
                                        法　官　黃  惠  瑛
右正本證明與原本無異
如對本判決不服，須於收受判決正本後二十內向本院提出上訴狀（須按他造人數附繕
本）
中　　　華　　　民　　　國　　九十三　　年　　　五　　　月　　三十一　　日
                                        書記官  林  月  蓉
